臺灣臺北地方法院刑事判決　　　　　　　　96年度自字第55號
自　訴　人　乙○○○
自訴代理人　蕭明哲律師
被　　　告　甲○○
選任辯護人　林宇文律師
上列被告因誣告案件，經自訴人提起自訴，本院判決如下：
    主    文
甲○○無罪。
    理    由
一、自訴意旨略以：緣麗歌唱片廠股份有限公司（下稱麗歌公司
    ）於民國九十二年十二月二十四日，以美華影音科技股份有
    限公司（下稱美華公司）未經麗歌公司許可擅自在其所生產
    製作之「ＫＡＬＡ　ＴＥＣＨ電腦伴唱機」（下稱本案伴唱
    機）中，重製麗歌公司有錄音著作權之錄音著作物，而向臺
    灣臺北地方法院檢察署告訴美華公司涉嫌侵害麗歌公司著作
    權（下稱另案告訴），惟因該署調查未盡完備，而不起訴確
    定在案。惟嗣美華公司卻以麗歌公司之負責人，即本案自訴
    人乙○○○（下逕稱其名）為被告提起自訴（案號：本院九
    十四年度自字第一○一號），謂：乙○○○明知美華公司擁
    有「永恆的回憶」等五首歌曲（下稱本案錄音著作）之重製
    權，卻仍意圖使美華公司受刑事處分，誣指本案錄音著作為
    盜版侵權物云云（下稱案爭自訴），幸獲本院判決無罪在案
    。然查臺灣臺北地方法院檢察署之所以認美華公司不構成侵
    害著作權，主要係因經播放比對麗歌公司及美華公司各自發
    行重製之系爭錄音著作後，發現兩者之旋律差異甚多，才認
    美華公司此舉不該當違反著作權法第九十一條之要件。然而
    ，實際侵害著作權者，係屬本案伴唱機第一代機種，但美華
    公司卻在另案告訴中提出本案伴唱機第二代機種供檢察官比
    對，而因第二代機種已將本案錄音著作重新編曲，致使檢察
    官認美華公司無侵害麗歌公司著作權而為不起訴處分確定。
    被告甲○○身為美華公司負責人明知該公司有侵害麗歌公司
    著作權，詎其憑臺灣臺北地方法院檢察署未詳於調查之不起
    訴處分，對乙○○○提出誣告自訴，顯見甲○○意圖使乙○
    ○○受刑事處分意圖明顯，因認甲○○涉有刑法第一百六十
    九條第一項誣告罪嫌云云。
二、按「犯罪事實應依證據認定之，無證據不得認定犯罪事實。
    」、「不能證明被告犯罪者．．．應諭知無罪之判決。」刑
    事訴訟法第一百五十四條第二項、第三百零一條第一項分別
    定有明文。又「刑事訴訟法第一百六十一條已於民國九十一
    年二月八日修正公布，其第一項規定：檢察官就被告犯罪事
    實，應負舉證責任，並指出證明之方法。因此，檢察官對於
    起訴之犯罪事實，應負提出證據及說服之實質舉證責任。倘
    其所提出之證據，不足為被告有罪之積極證明，或其指出證
    明之方法，無從說服法院以形成被告有罪之心證，基於無罪
    推定之原則，自應為被告無罪判決之諭知。」最高法院著有
    九十二年臺上字第一二八號判例可資參照。而於自訴程序中
    ，該等舉證責任由自訴人盡之。
三、乙○○○認甲○○涉有上開犯行，主要係以：美華公司於另
    案告訴中，故意提出並非侵害麗歌公司的本案伴唱機第二代
    供檢察官比對，因此獲得不起訴處分。甲○○明知美華公司
    有侵害麗歌公司著作權，僅因上開情事獲不起訴處分，即恃
    該不起訴處分向本院提出案爭自訴而誣指乙○○○有誣告行
    為，甲○○顯然成立誣告罪行等資為論據。經查，甲○○堅
    詞否認有何乙○○○所指誣告犯行，辯稱：前述相關訴訟都
    是美華公司法務部門在承辦，決行者為該部門總經理，伊不
    知情等語。經查，誣告罪之成立，以行為人主觀上有意圖使
    他人受刑事或懲戒處分之意思，客觀上有捏造不實之犯罪事
    實為要件，而另案告訴與案爭自訴中，雖甲○○因任美華公
    司負責人，致須於相關訴訟中以被告美華公司或自訴人美華
    公司代表人身分具名應訴、起訴，但此僅為法律之規定使然
    ，乙○○○並未提出積極證據，證明甲○○有何故意提供本
    案伴唱機第二代供檢察官比對，且明知美華公司有侵害麗歌
    公司著作權，僅因上開情事獲不起訴處分，即恃該不起訴處
    分向本院提出案爭自訴之行為，其舉證尚有未足，且甲○○
    所辯：美華公司業務之執行係分層負責，就訴訟案件部分有
    法務部門總經理核准後統籌辦理，甲○○並不負責實際訴訟
    案件之進行與否等語，亦與客觀一般經驗法則、商業習慣相
    符，是難認甲○○有何誣告之犯行。
四、綜上所述，自訴人所舉之證據與所指出之證明方法尚未足使
    本院確信被告犯罪。此外，於本院應依職權調查證據之範圍
    內，又查無其他積極證據足證被告有何自訴人所指犯行，揆
    諸前開說明，不能證明被告犯罪，應為被告無罪之諭知。
據上論斷，應依刑事訴訟法第三百四十三條、第三百零一條第一
項，判決如主文。
中　　華　　民　　國　　96　　年　  　8　　月　   28　日
　　　　　　　　　刑事第十庭審判長法  官  吳秋宏
                                  法  官  林春鈴
                                  法　官　姚念慈
以上正本證明與原本無異。
如不服本判決，應於判決送達後十日內，檢具繕本向本院提出上
訴狀上訴於臺灣高等法院。
　　　　　　　　　　　　　　　  　書記官　劉芸珊
中　　華　　民　　國　　96　　年　  　8　　月　   28　日
